【裁判字號】    95,訴,287
【裁判日期】    950721
【裁判案由】    偽造文書等
【裁判全文】
臺灣雲林地方法院刑事判決               95年度訴字第287號
公  訴  人  臺灣雲林地方法院檢察署檢察官
被      告  甲○○
上列被告因業務侵占等案件，經檢察官提起公訴（95年度偵字第
1689號），於本院準備程序進行中，被告就被訴事實為有罪之陳
述，經合議庭裁定由受命法官獨任進行簡式審判程序，本院判決
如下：
    主  文
甲○○連續犯業務侵占罪，處有期徒刑拾月。未扣案之票號0000
000號支票背面偽造「盧春池」署押壹枚沒收之。
    事  實  及  理  由
一、犯罪事實：
  (一)甲○○於民國（下同）94年1 月27日，與上偉建設有限公司
    （下稱上偉公司）簽立合約書，約定受上偉公司之委託銷售
    座落於雲林縣麥寮鄉三盛村之「美墅家」房地，期間自94年
    2 月1 日起至同年4 月30日止，工作內容係在工地現場之招
    待中心，負責開發客戶、簽約及代收客戶交付之房地價款等
    業務，為從事業務之人。詎甲○○於94年4 月間之任職期間
    內，意圖為自己不法所有之概括犯意，在「美墅家」招待中
    心內，先後將雷董美珠、盧春池分別繳交之購買房地分期價
    款新臺幣（下同）12萬元、25萬元，而屬業務上持有之物，
    予以分次侵佔後，均挪用於購買股票及償還個人借貸。嗣為
    應付上偉公司催收客戶繳交之款項，甲○○復基於偽造文書
    之犯意，於同年5 月中旬間某日，在「美墅家」招待中心內
    ，於以2,000 元購買之發票人為鄭忠華、付款人為新竹市第
    一信用合作社城東分社、帳號00000000-0、票號0000000 號
    、票載發票日期為94年5 月20日、面額為25萬元之支票背面
    ，偽造「盧春池」簽名之署押1 枚為背書，用以表示盧春池
    對支票負擔保責任之意思，充為盧春池繳交之房地分期款，
    並於2 至3 日後之同旬間，在同一地點交付上偉公司負責人
    乙○○之父林金山，而行使之，足生損害於盧春池。繼經乙
    ○○持票提示未獲兌現，始悉上情。
  (二)案經上偉公司訴由臺灣雲林地方法院檢察署檢察官偵查起訴
    。
二、證據名稱：
  (一)被告甲○○於檢察官訊問筆錄及本院審判中之自白供述。
  (二)告訴代理人王俊傑律師之指訴。
  (三)證人盧春池於檢察官訊問中之結證證詞。
  (四)合約書影本1張。
  (五)支票影本2張。
  (六)退票理由單影本2張。
  (七)協議書影本1張。
  (八)本票影本1張。
  (九)不動產土地房屋買賣預約契約書影本1張。
三、論罪科刑之理由：
  (一)按行為後法律有變更者，適用行為時之法律。但行為後之法
    律有利於行為人者，適用最有利於行為人之法律，刑法第2
    條第1 項定有明文。查被告行為後之刑法部分條文業於94年
    2 月2 日，經總統以華總一義字第09400014901 號令修正公
    布，並自95年7 月1 日施行，茲就修正之新舊法比較適用，
    分敘如下：
    1.被告行為時之刑法第55條規定：「一行為而觸犯數罪名，
      或犯一罪而其方法或結果之行為犯他罪名者，從一重處斷
      」，經修正為：「一行為而觸犯數罪名者，從一重處斷。
      但不得科以較輕罪名所定最輕本刑以下之刑」。
    2.被告行為時之刑法第56條規定：「連續數行為而犯同一之
      罪名者，以一罪論。但得加重其刑至二分之一」，則予刪
      除。
    3.依上揭新舊法之規定觀之，被告行為時即舊法規定之刑法
      第55條牽連犯規定，係就數罪從一重處斷，新法既修正刪
      除，則應分論併罰；舊法第56條之連續犯規定，係以一罪
      論，但得加重其刑至二分之一，新法予以刪除，自應論以
      數罪。經比較新舊法結果，顯以被告行為時即舊法第55條
      、第56條之規定，較有利於被告，故依刑法第2 條第1 項
      前段之規定，自應適用行為時法即舊法第55條、第56條之
      規定。
    4.另刑法施行法於95年6 月14日，經總統以華總一義字第09
      500085181 號令增訂公布第1 之1 條規定：「（第1 項）
      中華民國94年1 月7 日刑法修正施行後，刑法分則編所定
      罰金之貨幣單位為新臺幣。（第2 項）94年1 月7 日刑法
      修正時，刑法分則編未修正之條文定有罰金者，自94年1
      月7 日刑法修正施行後，就其所定數額提高為30倍。但72
      年6 月26日至94年1 月7 日新增或修正之條文，就其所定
      數額提高為3 倍」。即自95年7 月1 日起，刑法分則編所
      定罰金之貨幣單位，由銀元改為新臺幣；並就刑法分則編
      未修正之條文定有罰金者，除於72年6 月26日至94年1 月
      7 日有新增或修正外，有關罰金之數額提高為30倍。而刑
      法第336 條第2 項業務侵占罪定有罰金刑之處罰，且未於
      72年6 月26日至94年1 月7 日間修正，是依被告行為時之
      罰金罰鍰提高標準條例第1 條及行政院、司法院據以發布
      提高刑法有關罰金條文之罰金倍數10倍（銀元以新臺幣元
      之3 倍折算之），並自72年8 月1 日施行之規定相較，原
      規定並非不利於被告，故仍應適用罰金罰鍰提高標準條例
      第1 條之規定，併予敘明。
  (二)核被告甲○○所為，係犯刑法第336 條第2 項之業務侵占罪
    及第216 條、第210 條之行使偽造私文書罪。被告偽造署押
    為偽造私文書之部分行為；又偽造私文書後持以行使，偽造
    之低度行為應為行使之高度行為所吸收，均不另論罪。被告
    先後2 之侵占犯行之時間緊接，觸犯構成犯罪要件相同之罪
    名，顯係基於概括犯意反覆為之，為連續犯，應以一罪論，
    並加重其刑。再其所犯上開二罪間，有原因、結果之牽連關
    係，應從一重論以連續業務侵占罪處斷。
  (三)爰審酌被告犯後坦承不諱，態度良好，其有高中學歷，並有
    不動產營業員之證照，自87年間起即從事售屋業務多年，夫
    妻感情尚可，子女均已成年嫁娶，因投資股票失利，竟起意
    挪用業務上應收款項，又為虛應業主催討，竟再以購得之支
    票偽造客戶背書應付，侵害業主及客戶權益，輕視其職業紀
    律，嗣與告訴人協議償還，又拖欠不給，迄今仍未清償告訴
    人等一切情狀，量處如主文所示之刑，以示懲儆。末扣案之
    上揭票號0000000 號支票背面偽造「盧春池」背書之署押1
    枚，應依刑法第219 條之規定，宣告沒收之。
四、適用之法律：
  (一)刑事訴訟法第273 條之1 第1 項、第299 條第1 項前段、第
    310 條之2 、第454 條第1 項。
  (二)刑法第210 條、第216 條、第219 條、第336 條第2 項，修
    正後刑法第2 條第1 項前段，修正前刑法第55條、第56條，
    罰金罰鍰提高標準條例第1 條前段。
本案經檢察官葉建成到庭執行職務。
中    華    民    國    95    年    7    月     21    日
                  刑事第四庭  法  官  吳基華
以上正本證明與原本無異。
如不服本判決，應於判決收受後10日內，向本院提出上訴狀（須
附繕本）。
                              書記官  黃秋萍
中    華    民    國    95    年    7    月     21    日
附記論罪法條全文：刑法第210條、第216條、第336條第2項。
中華民國刑法第210條（偽造變造私文書罪）
偽造、變造私文書，足以生損害於公眾或他人者，處 5 年以下有
期徒刑。
中華民國刑法第216條（行使偽造變造或登載不實之文書罪）
行使第 210 條至第 215 條之文書者，依偽造、變造文書或登載
不實事項或使登載不實事項之規定處斷。
中華民國刑法第336條（公務公益侵占罪、業務侵占罪）
對於公務上或因公益所持有之物，犯前條第 1 項之罪者，處 1
年以上 7 年以下有期徒刑，得併科 5 千元以下罰金。
對於業務上所持有之物，犯前條第 1 項之罪者，處 6 月以上
5 年以下有期徒刑，得併科 3 千元以下罰金。
前二項之未遂犯罰之。


司法院資訊處製作；財團法人民間司法改革基金會備份。
